最　高　行　政　法　院　裁　定
                                     100年度裁字第2081號
聲  請  人　陳明宏
上列聲請人因與相對人臺中市北屯區公所間公寓大廈管理條例事
件，對於中華民國100年5月19日本院100年度裁字第1261號裁定
，聲請再審，本院裁定如下：
　　主  文
再審之聲請駁回。
再審訴訟費用由聲請人負擔。
　　理  由
一、按對於終審法院之裁定有所不服，除合於法定再審原因得聲
    請再審外，不容以其他之方法聲明不服，故不服終審法院之
    裁定而未以聲請再審之程序為之者，仍應認其為再審之聲請
    ，而依聲請再審程序調查裁判。本件聲請人提出再審狀對本
    院100年度裁字第1261號確定裁定聲明不服，雖於再審狀內
    記載「提供抗告」、「二、抗告」各等語，惟依上說明，仍
    應認其為再審之聲請，而依聲請再審程序調查裁判。次按當
    事人對於本院所為裁定聲請再審，必須原裁定有行政訴訟法
    第273條之情形者，始得為之，此觀諸同法第283條規定即明
    。又該法第273條第1項第1款所謂「適用法規顯有錯誤者」
    ，係指原裁定所適用之法規與該案應適用之現行法規相違背
    ，或與解釋、判例有所牴觸者而言，至於法律上見解之歧異
    ，聲請人對之縱有爭執，要難謂為適用法規錯誤，而據為再
    審之理由；同法第273條第1項第5款所謂「當事人於訴訟未
    經合法代理或代表者」，係指當事人無訴訟能力而未由其法
    定代理人代理，或其法定代理人無代理權，或未受必要之允
    許，或當事人之代表人無代表權，或當事人之訴訟代理人無
    代理權而言；同法第273條第13款所謂「當事人發見未經斟
    酌之證物或得使用該證物」，係指該項證物在前訴訟中即已
    存在，而當事人不知其存在或不能使用，現始知其存在或始
    能使用者而言，並以如經斟酌可受較有利益之裁判者為限。
二、訴外人友福園邸管理委員會於民國（下同）99年5月12日向
    相對人申請報備成立，經相對人於99年5月19日以公所社字
    第0990012990號函檢送公寓大廈管理組織報備證明，同意備
    查在案。聲請人於99年6月4日分別主張友福園邸管理委員會
    區分所有權的基本資料表不實、申請檢附文件為公寓大廈管
    理條例內未提及之資料、出席人數有誤等及區分所有權人會
    議未於公開之場所召開、聲請人身為住戶卻未收到開會通知
    及會議紀錄、紀錄未簽名、本建案原為廣三建設內閣金邸名
    稱建造，未申請變更名稱就以新名稱申請成立管理委員會等
    理由，向相對人申請撤銷上開成立之管理委員會。相對人以
    99年6月14日公所社字第0990015427號函及公所社字第09900
    15428號函覆：「有關成立管理委員會申請檢附文件之疑義
    ……本所皆依公寓大廈管理組織申請報備處理原則規定依申
    請人所檢附文件為書面形式審查，經查貴管委會並無不符情
    況，故准予備查。」聲請人不服，提起訴願，遭決定不受理
    後，乃提起撤銷訴訟，經臺中高等行政法院（下稱原審法院
    ）99年度訴字第413號裁定（下稱原審裁定）駁回。聲請人
    仍不服，提起抗告，經本院100年度裁字第1261號裁定（下
    稱原確定裁定）駁回。聲請人猶不服，以原確定裁定有行政
    訴訟法第273條第1項第1款、第5款及第13款所定再審事由，
    對之聲請再審，其聲請再審意旨略以：(1)適用法規顯有錯
    誤：公寓大廈管理組織申請報備處理原則第3條第4款規定之
    使用執照，相對人及臺中市政府均解讀為單筆使用執照，惟
    內政部營建署及聲請人均認為係指全部使用執照。(2)當事
    人於訴訟未經合法代理或代表：原審法院於99年12月31日行
    準備程序時，相對人之承辦人林珮君及另一位不相關人員既
    未提出委任狀，即不得出庭陳述意見，詎原審法院未要求其
    等離開法庭，自屬違法。(3)當事人發現未經斟酌之證物或
    得使用該證物，但以如經斟酌可受較有利益之裁判為限：友
    福園邸管理委員會依公寓大廈管理組織申請報備處理原則第
    3條第4款規定，申請報備所提之公寓大廈區分所有標的基本
    資料表，關於基地部分填寫不實，公寓型態：住商，且切結
    書未送達所有權人等語。
三、本院查：
(一)、原確定裁定就聲請人從未具體指明「其主觀公權利」之法
      規範基礎，是其本案訴訟因無主觀公權利存在，而與主觀
      訴訟之要件不符，聲請人之起訴違法，應予駁回。是原審
      裁定認聲請人在原審之訴不合法，而裁定駁回其訴，結論
      尚無違誤，聲請人提起抗告，難謂有據，乃裁定駁回其抗
      告等情，業已論述綦詳，核與該案應適用之現行法規並無
      違背，亦與解釋、判例不相牴觸；聲請人對之縱執公寓大
      廈管理組織申請報備處理原則第3條第4款規定之使用執照
      ，係指全部使用執照而非單筆使用執照等歧異之法律見解
      爭執，揆諸首揭規定及說明，要難謂原確定裁定適用法規
      顯有錯誤，而據為聲請再審之理由。
(二)、相對人於本院前審並未委任訴訟代理人，自無何原確定裁
      定有當事人於訴訟未經合法代理之再審事由。至於聲請人
      所指原審法院於99年12月31日行準備程序時，相對人之承
      辦人林珮君及另一位不相關人員未提出委任狀，竟出庭陳
      述意見乙節，經查，相對人業於100年1月6日（在原審裁
      定之前）向原審法院補正委任狀，委任林珮君為其訴訟代
      理人，而觀諸該日準備程序筆錄，另一位不相關人員並未
      出庭陳述意見，相對人亦未委任其為訴訟代理人，是聲請
      人執此主張原確定裁定有當事人於訴訟未經合法代理之再
      審事由，顯無再審理由。
(三)、經核聲請人主張友福園邸管理委員會依公寓大廈管理組織
      申請報備處理原則第3條第4款規定，申請報備所提之公寓
      大廈區分所有標的基本資料表，關於基地部分填寫不實，
      公寓型態：住商，且切結書未送達所有權人乙節，揆諸首
      揭規定及說明，尚難認為係屬行政訴訟法第273條第1項第
      13款所謂之證物，自與該規定之再審理由不符。
(四)、綜上所述，聲請人主張原確定裁定有行政訴訟法第273條
      第1項第1款、第5款及第13款所定之再審事由，揆諸首揭
      規定及說明，均為無理由，應予駁回。
四、據上論結，本件聲請為無理由。依行政訴訟法第283條、第
    278條第2項、第104條、民事訴訟法第95條、第78條，裁定
    如主文。
中　　華　　民　　國　　100　 年　　8　　 月　　18　　日
                    最高行政法院第二庭
                        審判長法官　劉　鑫　楨
                              法官　吳　慧　娟
                              法官　胡　方　新
                              法官　曹　瑞　卿
                              法官　林　金　本

以  上  正  本  證  明  與  原  本  無  異
中　　華　　民　　國　　100　 年　　8　　 月　　18　　日
　　　　　　　　　　　　　　　書記官　莊　俊　亨